臺灣新竹地方法院刑事判決
110年度交易字第196號
聲  請  人  臺灣新竹地方檢察署檢察官
被      告  邱振宏


上列被告因過失傷害案件，經檢察官聲請簡易判決處刑（109 年
度偵字第11941 號），本院新竹簡易庭認本件不得為簡易判決處
刑，改依適用通常訴訟程序審理，本院判決如下：
    主  文
本件公訴不受理。
    理  由
一、聲請簡易判決處刑意旨略以：被告邱振宏於民國108 年7 月
　　22日19時10分許，駕駛車牌號碼000-0000號自用小客車，沿
　　新竹市東區東門街由東往西方向行駛，於駛入新竹市東門圓
　　環之際，本應注意行經多車道之圓環，應讓內側車道之車輛
　　先行，且汽車在同向二車道以上之道路，除應依標誌或標線
　　之指示行駛外，變換車道時，應讓直行車先行，並注意安全
　　距離，而依當時天候晴、夜間有照明、柏油路面、無缺陷、
　　無障礙等一切情形，客觀上並無不能注意之情事，其竟疏未
　　注意及此，並未禮讓圓環內側車道之車輛先行，並注意安全
　　距離，即貿然駛入東門圓環第四車道，並欲變換車道至圓環
　　第三車道，適有被害人黃仲輝騎乘車牌號碼000-0000號普通
　　重型機車，沿圓環第三車道直行，遭被告所駕駛上開自用小
　　客車自右方撞擊而人車倒地，致被害人黃仲輝受有右腳壓碎
　　傷併血腫、右腳掌鈍壓創傷及軟組織撕裂傷、併傷口壞死等
　　傷害，因認被告邱振宏涉有刑法第284 條前段過失傷害罪嫌
　　等語。
二、按刑法第284 條前段之過失傷害罪，依同法第287 條規定，
　　須告訴乃論。次按犯罪之被害人，得為告訴；告訴乃論之罪
　　，其告訴應自得為告訴之人知悉犯人之時起，於六個月內為
　　之，刑事訴訟法第232 條、第237 條第1 項分別定有明文。
　　又按告訴，得委任代理人行之。前項委任應提出委任書狀於
　　檢察官或司法警察官，並準用第二十八條及第三十二條之規
　　定；文書由非公務員自作者，應記載年、月、日並簽名，其
　　非自作者，應由本人簽名，不能簽名者，應使他人代書姓名
　　，由本人蓋章或按指印。但代書之人應附記其事由並簽名，
　　刑事訴訟法第236 條之1 第1 項前段、第2 項及第53條分別
　　定有明文。告訴權之行使固得委任他人代理行之，惟仍應遵
　　守委任書狀要式性之要求，由被害人於「委任人」欄位中簽
　　名、蓋章或捺印，始為適法，否則在形式上根本無從判斷告
　　訴人是否確實將告訴權委由他人行使，有最高法院100 年度
　　臺非字第132 號刑事判決要旨足資參照。再按告訴乃論之罪
　　，未經告訴或已逾告訴期間者，應諭知不受理之判決，且得
    不經言詞辯論為之，刑事訴訟法第303 條第3 款、第307 條
    分別定有明文。又刑事訴訟法第273 條第6 項所謂起訴之行
　　為有欠缺，應命補正者，係指起訴之法定程式有欠缺，且得
　　補正者（如起訴書未簽名蓋章、漏列被告年齡特徵等）之情
　　形而言。如起訴之必備要件有所欠缺（即欠缺起訴之合法要
　　件），因既屬起訴所必須具備之要件，若有所欠缺，因起訴
　　不合法，無可補正，自不在裁定命其補正之範疇。而在告訴
　　乃論之罪，告訴權人之告訴為刑事訴追要件，係起訴之法定
　　必備要件，檢察官縱得就告訴乃論之罪進行偵查，惟若未據
　　有告訴權之人於法定期間提起告訴，既因欠缺訴追要件，依
　　法不得提起公訴，故如公訴人未注意及此，竟就欠缺訴追要
　　件之告訴乃論之罪提起公訴，此即屬欠缺起訴之法定必備要
　　件，依上開說明，此非屬可由公訴人補正之事項，受理法院
　　自應依據刑事訴訟法第303 條第3 款、第307 條之規定，不
　　經言詞辯論，逕為公訴不受理之判決。
三、本案依聲請簡易判決處刑書所載犯罪事實，係認被告邱振宏
　　涉犯刑法第284 條前段之過失傷害罪，依同法第287 條前段
　　之規定，係為告訴乃論之罪；又被害人黃仲輝為87年11月10
　　日生等情，有個人戶籍資料1 份附卷可稽（見竹交簡字第95
　　1 號卷第10頁），是以被害人黃仲輝於本案案發當時即108
 　 年7 月22日斯時，其已係年滿20歲之成年人，故依前述刑事
　　訴訟法關於告訴權之相關規定，本件具有獨立告訴權者僅被
    害人黃仲輝本人，從而本件有無經合法告訴，端視被害人黃
　　仲輝是否於法定告訴期間內合法提出告訴而定。經查被害人
　　黃仲輝於案發當日即108 年7 月22日20時5 分許在案發地點
　　接受警詢時，其係陳述案發經過情形、撞擊點位置及事故發
　　生後現場處置等內容而已，並未表達欲對被告邱振宏提出告
　　訴之意等情，有被害人黃仲輝之道路交通事故調查紀錄表1
　　份附卷足參（見他字第384 號卷第17頁）。又觀諸卷附內有
　　蓋印臺灣新竹地方檢察署109 年1 月20日收文戳章之「刑事
　　告訴狀」1 份中，第1 頁之「告訴人」雖係記載「黃仲輝」
　　，「被告」係記載邱振宏，然第2 頁之「具狀人」欄係記載
　　「黃文德」，並蓋有「黃文德」之印文1 枚；又「撰狀人」
　　欄亦係記載「黃文德」，並蓋有「黃文德」之印文1 枚；顯
    見該刑事告訴狀中無論具狀人或撰狀人部分均未有「黃仲輝
　　」之名義等情，有該刑事告訴狀1 份附卷可憑（見他字第38
　　4 號卷第1、2頁），此外，亦無提出任何委任狀，是以依該
　　份刑事告訴狀之意旨，足認並非被害人黃仲輝對被告邱振宏
　　提出過失傷害之告訴，其也未委任黃文德對被告邱振宏提出
　　告訴，從而應認於109 年1 月20日當時對被告邱振宏提出告
　　訴而表達訴追之意之人係「黃文德」，而非被害人黃仲輝至
    明。然本案之被害人係黃仲輝，並非黃文德，且被害人黃仲
　　輝於案發當時已係成年人等情，已如前述，從而於109 年1
　　月20日提出告訴之黃文德顯非被害人，是此所提出之刑事告
　　訴，自非適法，彰彰明甚。再者，「黃文德」為被害人黃仲
　　輝之父親等情，雖為於109 年3 月10日偵訊時到庭並始提出
　　委任狀表明為告訴代理人之黃文德於該次偵訊時陳述在卷，
　　且斯時始提出委任狀表明為告訴代理人之黃文德於該次偵訊
　　時固陳述：我是黃仲輝父親，要告邱振宏開車撞到黃仲輝（
　　庭呈委任狀、陳報狀各1 份）等語，而可認係受被害人黃仲
　　輝委託而對被告邱振宏提出過失傷害告訴之意旨，然斯時係
　　109 年3 月10日，距離本案案發時間即108 年7 月22日，顯
　　已逾6 個月之告訴期間，是以被害人黃仲輝於109 年3 月10
　　日委由告訴代理人黃文德對被告邱振宏提出告訴，自已逾告
　　訴期間，顯見此部分告訴亦不合法。此外，遍觀全卷被害人
　　黃仲輝於偵查中得行使告訴權之6 個月告訴期間內，未有合
    法提出告訴之行為，亦未有經檢察官指定代行告訴人於告訴
　　期間內提起告訴之情形，應認本件告訴乃論之罪欠乏告訴權
　　人之告訴甚明。
四、綜上所述，本件告訴不合法，即與未經告訴無異，詎聲請人
　　未注意及此，卻就欠缺訴追要件之告訴乃論之罪聲請簡易判
　　決處刑，即屬欠缺起訴之法定必備要件，且依上開說明，此
　　非屬可由聲請人得補正之事項，從而揆諸首揭規定，本件爰
　　不經言詞辯論，逕為諭知不受理之判決。
據上論斷，應依刑事訴訟法第452 條、第303 條第1 款、第307
條，判決如主文。
中　　華　　民　　國　　110 　年　　3 　　月　　31　　日
                  刑事第一庭    法  官    楊惠芬
以上正本證明與原本無異。  
如不服本判決應於收受送達後20日內向本院提出上訴書狀，並應
敘述具體理由；其未敘述上訴理由者，應於上訴期間屆滿後20日
內向本院補提理由書（均須按他造當事人之人數附繕本）「切勿
逕送上級法院」。告訴人或被害人如對於本判決不服者，應具備
理由請求檢察官上訴，其上訴期間之計算係以檢察官收受判決正
本之日期為準。　　　　　　　　　   
中　　華　　民　　國　　110 　年　　4 　　月　　6 　　日
              　　　　　　　　　書記官    李艷蓉